臺灣高雄地方法院刑事判決　　　　　　　　　　　　　九十年度訴字第三四二號
　　公　訴　人　臺灣高雄地方法院檢察署檢察官
　　被　　　告　甲○○
右列被告因偽造文書等案件，經檢察官聲請簡易處刑（九十年度偵字第一九四九二號
），經本院高雄簡易庭認為不宜以簡易判決處刑，移由本院改依通常程序審理，本院
判決如左：
    主  文
甲○○連續行使偽造私文書，足以生損害於他人，處有期徒刑陸月，如易科罰金，以
佰元折算壹日。緩刑貳年。
如附表所示編號一至十四簽帳單客戶存根聯十四紙（含其上偽造之「丁○○」署押十
四枚）均沒收。
    事  實
一、緣丁○○與乙○○為同事，於民國九十年七月十五日，丁○○委託乙○○代為保
    管其所有聯邦商業銀行（下稱聯邦銀行）卡號0000－0000－0000－
    0000號信用卡乙枚，為乙○○不慎遺失於高雄市○○區○○街三十七號九樓
    之一乙○○住處之大門口附近，適乙○○之妹甲○○於九十年七月十六日至上址
    拜訪乙○○，離去時於上址大門口附近見上開因遺失之丁○○所有聯邦銀行信用
    卡掉落於地面，竟意圖為自己不法之所有及供己行使之用之犯意，將之侵占入己
    。嗣甲○○旋基於意圖為自己不法所有及偽造文書之概括犯意，於九十年七月十
    七日、十八日，前往高雄市大伊統百貨股份有限公司、新光三越百貨股份有限公
    司、太平洋崇光百貨股份公司、生活工廠五福門市部、漢神名店百貨股份有限公
    司等特約商店（以下簡稱大伊統百貨公司、新光三越百貨公司、太平洋百貨公司
    、生活工廠五福門市、漢神百貨公司），持上開拾得之信用卡購物（詳細購買時
    間、地點、購買物品及物品價值均如附表所示），使上開商店店員誤甲○○為丁○○本人，而允其刷卡，計持上開信用卡連續刷卡消費成功共十四次之多，並連
    續在信用卡簽帳單上偽簽丁○○之署名，偽造不實之信用卡簽帳單（一式二聯，
    第一聯為由持卡人自行留存之客戶存根聯、第二聯為由商店留存以向銀行請款之
    商店存根聯）之私文書後持交如附表編號一至十四號之各該商店店員，以主張收
    到前揭商品之意思表示，行使前開偽造之簽帳單，致使各該商店店員陷於錯誤，
    而交付丁○○其購買之商品，其累計消費金額達四萬八千二百零六元，足生損害
    於高雄市大伊統百貨公司、太平洋百貨公司及新光三越百貨公司、生活工廠、漢
    神百貨公司及聯邦銀行、丁○○本人，嗣因甲○○在漢神百貨公司地下二樓購買
    雜物，交付上開信用卡刷卡時，信用卡終端機出現異常現象，經漢神百貨公司收
    銀員洪齡敏與聯邦銀行信用卡中心聯繫後，旋報警前往處理，當場將甲○○逮捕
    ，而未得逞，並從其身上起出丁○○之上述聯邦銀行信用卡乙枚，始知上情。
二、案經高雄市政府警察局新興分局報告臺灣高雄地方法院檢察署檢察官偵查並聲請
    簡易判決處刑，經本院高雄簡易庭認為不宜以簡易判決處刑，移由本院改依通常
    程序審理。
    理  由
一、右揭犯罪事實，業據被告甲○○於警訊、偵查至本院審理中均坦承不諱；核與被
    害人丁○○於警訊時所指訴上述信用卡交乙○○保管，後遭盜刷情節大致相符；
    並經證人乙○○於警訊及本院審理中證述；其保管之丁○○上述信用卡不知何時
    遺失等語、證人即漢神百貨店員洪齡敏於警訊時證述：被告持丁○○信用卡刷卡
    消費，因刷卡顯示異常而報警處理等語屬實；此外，並有丁○○上開0000－
    0000－0000－0000號聯邦信用卡正、反面影本及該信用卡九十年七
    、八月份消費明細一份，編號二至五之信用卡簽帳單商店存根聯影本四紙及編號
    二、三消費銷貨傳票影本二紙，編號七至十四信用卡簽帳單持卡人保存聯及統一
    發票正本各八張、被害人漢神百貨公司委託證人洪齡敏立具之贓物認領保管收據
    二紙、搜索扣押證明筆錄一紙、盜刷信用卡所得財物照片三幀等附卷足憑。是被
    告上開自白應與事實相符，本件事證明確，被告犯行，洵足認定。
二、按依信用卡交易之過程，係持卡人向特約商店提示信用卡，由持卡人在簽帳單上
    簽名，確認交易之標的及金額，再由特約商店核對該信用卡之有效性及持卡人之
    身分同一性無訛後，特約商店即將該簽帳單送交聯合信用卡處理中心請款轉知發
    卡機構撥款。故簽帳單具有持卡人與特約商店之交易契約書之性質，並具有持卡
    人經由聯合信用卡處理中心請求發卡機構撥款之請求書或指示文件之性質，非僅
    具有處理內部事務之傳票性質，且僅真正信用卡持卡人為實際之有權製作人無疑
    ，故行為人冒用他人名義於信用卡簽帳單上簽名，非僅構成刑法第二百十七條第
    一項之偽造署押罪，應構成刑法第二百十條之偽造私文書罪，先予敘明。核被告
    甲○○將脫離被害人丁○○、乙○○持有之丁○○所有信用卡侵占入己之進而於
    持該信用卡行使，在簽帳單上偽造被害人丁○○之署名，並持之交付特約商店店
    員以行使，所為係犯刑法第三百三十七條之侵占遺失物罪，及同法第二百十六條
    、第二百十條行使偽造私文書罪；其因此致使特約商店店員陷於錯誤，而同意簽
    帳消費交付財物之行為，係犯同法第三百三十九條第一項詐欺取財罪、另被告持
    被害人丁○○之信用卡至漢神百貨公司地下二樓購買雜物為最後一筆刷卡消費購
    物，因交易異常而遭拒絕致未得逞，惟其已著手於詐欺行為之實施，係犯刑法第
    三百三十九條第三項、第一項之詐欺取財未遂罪。被告於簽帳單上偽造「丁○○
    」署押之行為，係偽造私文書之部分行為；又其等於偽造私文書後復持以行使，
    其偽造之低度行為應為行使之高度行為所吸收，均不另論罪；另被告以一行為同
    時偽造署押於簽帳單之一式二聯，係單一行為。又被告先後十五次詐欺取財犯行
    ，時間緊接，觸犯構成要件相同之罪名，僅既未遂狀態有別，又其先後十四次行
    使偽造私文書之行為，亦時間緊接，觸犯構成要件相同之罪名，顯均係基於概括
    犯意為之，為連續犯，均應依刑法第五十六條之規定，各以詐欺取財既遂罪一罪
  及行使偽造私文書一罪論，並均依法加重其刑。又公訴人雖未就被告於附表編號
    一及編號六之盜刷信用卡消費購物既遂行為部分提起公訴，然此部份事實，與前
    開起訴論罪部分，有連續犯之裁判上一罪關係，為起訴效力所及，本院自得一併
    審酌，附此敘明。又被告所犯上開侵占遺失物、連續行使偽造私文書及連續詐欺
    取財三罪間，有方法結果之牽連關係，應從一重之連續行使偽造私文書罪論處。
    爰審酌被告侵占被害人遺失之信用卡，並持之刷卡消費既遂，取得價值高達四萬
    八千二百零六元之財物，損及被害人丁○○、如附表所示之特約商店五家及發卡
    銀行權益，紊亂行使信用卡之經濟秩序，惟念其年輕識淺，因一時失慮，致罹刑
    典，事後坦承犯行，深具悔意，態度良好，並已與被害人丁○○達成和解等一切
    情狀，量處如主文所示之刑，並諭知易科罰金之折算標準，以資懲儆。又被告未
    曾受有期徒刑以上刑之宣告，有臺灣高等法院被告全國前案紀錄表在卷可按，其
    等經此偵審程序後，應知警惕而無再犯之虞，併參酌其已將盜刷之四萬八千二百
    零六全數賠償被害人丁○○，有和解書一紙在卷可佐，本院因認被告所宣告之刑
    以暫不執行為適當，並予宣告緩刑二年，以啟自新。
三、又財團法人聯合信用卡處理中心收單之帳單，若為電子結帳帳單，該款帳單一式
    二聯，分別由客戶及商店存查，為直式印製，非電子結帳之一般手刷簽帳單係一
    式三聯，分別由客戶、商店、聯合信用卡中心存查，為橫式印製，此業經該中心
    八十八年十一月二十三日（八八）聯卡會字第三一五號函示明確（參見台灣高等
    法院八十九年度上訴字第六六五號判決）。是被告於上開高雄市大伊統百貨股份
    有限公司、太平洋崇光百貨股份公司及新光三越百貨公司、生活工廠五福門市部
    、漢神名店百貨股份有限公司等五處特約商店，係以電子結帳方式之簽帳單，該
    簽帳單為一式二聯，是其中第一聯為客戶存根聯即由被告自行存查，屬被告所有
    ，且供行使偽造私文書犯罪所用，其中編號七至十四號已扣案在卷，而編號一至
    六號號之簽帳單客戶存根聯雖未扣案，但無證據證明該張簽帳單業已滅失，爰依
    刑法第三十八條第一項第二款規定宣告沒收（第一聯簽帳單上所偽造之署押部分
    ，自無庸另為沒收之諭知），另編號一至十四號之第二聯簽帳單（商店存根聯）
    正本，全經被告交予各該特約商店請款，而分別為附表所示特約商店五家所有，
    惟上開第二聯簽帳單正本十四紙，經聯邦銀行函附本院：「丁○○上述信用卡於
    九十年七月之刷卡消費簽單（包括本案之七月十七日、十八日之第二聯簽帳單十
    四張），因逾聯邦銀行簽單留存期限，已無簽單」，有聯邦商業銀行信用卡中心
    九十一年五月十六日（九一）聯信卡字第○○一○七號函在卷足參，該等簽帳單
    十四紙既已滅失，則附於簽帳單上之偽造被害人「丁○○」署押十四枚，亦不存
    在，爰不另予宣告沒收。
據上論斷，應依刑事訴訟法第四百五十二條、二百九十九條第一項前段，刑法第三百
三十七條、第五十六條、第二百十六條、第二百十條、第三百三十九條第一項、第五
十五條、第四十一條第一項、第三十八條第一項第二款、第七十四條第一款，罰金罰
鍰提高標準條例第一條前段、第二條，判決如主文。
本案經檢察官丙○○到庭執行職務。
中    華    民    國      九十一      年      六      月     二十八     日
                                  臺灣高雄地方法院刑事第三庭
                                      審判長法  官  裕斗
                                            法  官  洪文慧
                                            法  官  陳億芳
右正本證明與原本無異。
如不服本判決，應於判決送達後十日內，向本院提出上訴狀。
                                            書記官  吳炳松
中    華    民    國      九十一      年      七      月       一       日
  附表：
┌───┬──┬──────┬─────────┬───────────┐
│編號  │交易│ 交易時間   │  特約商店名稱    │信用卡消費簽帳金額（新│
│      │日期│            │                  │台幣）及購買物品      │
├───┼──┼──────┼─────────┼───────────┤
│一    │民  │不詳        │  大伊統百貨公司  │一千二百元            │
│      │國  │            │                  │雜物                  │
├───┤九  ├──────┼─────────┼───────────┤
│二    │十  │十七點三十四│ 新光三越百貨公司 │ 二千二百元           │
│      │年  │分          │                  │ 寢具                 │
├───┤七  ├──────┼─────────┼───────────┤
│三    │月  │十七點五十四│ 新光三越百貨公司 │ 六千二百元           │
│      │十  │分          │                  │ 手錶                 │
├───┤七  ├──────┼─────────┼───────────┤
│四    │日  │十八點三分  │ 太平洋百貨公司   │ 一千三百零五元       │
│      │    │            │                  │ 化妝品一件           │
├───┤    ├──────┼─────────┼───────────┤
│五    │    │十八點十八分│ 太平洋百貨公司   │ 四千七百元           │
│      │    │            │                  │ 音響一套             │
├───┼──┼──────┼─────────┼───────────┤
│六    │    │不詳        │ 生活工廠五福門市 │ 一千七百一十元       │
│      │    │            │                  │ 雜物                 │
├───┤    ├──────┼─────────┼───────────┤
│七    │    │十九點三十一│ 漢神百貨公司     │ 九千四百零五元       │
│      │    │分          │                  │ 珠寶一件             │
├───┤    ├──────┼─────────┼───────────┤
│八    │    │二十點整    │ 漢神百貨公司     │ 五千零五十二元       │
│      │    │            │                  │ 皮帶、襯衫各一件     │
├───┤民  ├──────┼─────────┼───────────┤
│九    │國  │二十點十三分│ 漢神百貨公司     │ 二千二百五十七元     │
│      │九  │            │                  │ 運動杉一件           │
├───┤十  ├──────┼─────────┼───────────┤
│十    │年  │二十點十七分│ 漢神百貨公司     │ 四百十四元           │
│      │七  │            │                  │ 襪子二件             │
├───┤月  ├──────┼─────────┼───────────┤
│十一  │十  │二十點二十六│ 漢神百貨公司     │ 二千二百三十四元     │
│      │八  │分          │                  │ 襯衫一件             │
├───┤日  ├──────┼─────────┼───────────┤
│十二  │    │二十點三十二│ 漢神百貨公司     │ 七千三百四十元       │
│      │    │分          │                  │ 皮夾二件、背包一個   │
├───┤    ├──────┼─────────┼───────────┤
│十三  │    │二十點四十二│ 漢神百貨公司     │ 七百六十五元         │
│      │    │分          │                  │ 休閒襪一雙           │
├───┤    ├──────┼─────────┼───────────┤
│十四  │    │二十點五十三│ 漢神百貨公司     │ 三千四百二十四元     │
│      │    │分          │                  │ 眼鏡一付             │
└───┴──┴──────┴─────────┴───────────┘
